【裁判字號】    89,易,2848
【裁判日期】    890817
【裁判案由】    違反槍砲彈藥刀械管制條例
【裁判全文】
臺灣高雄地方法院刑事判決                        八十九年度易字第二八四八號
    公  訴  人  臺灣高雄地方法院檢察署檢察官
    被      告  乙○○
    被      告  甲○○
右列被告因違反槍砲彈藥刀械管制條例案件，經檢察官聲請簡易判決處刑（八十九年
度偵字第二六八三號），本院高雄簡易庭認不宜以簡易判決處刑，移由本院刑事庭依
通常程序審判，本院判決如左：
    主  文
乙○○、甲○○均無罪。
    理  由
一、公訴意旨略以：被告乙○○（誤載為羅鼎西）與被告甲○○係父子關係，於民國
    八十九年元月廿五日下午三許，在高雄市○○路一七一巷九弄卅五號三樓住處，
    分別非法持有公告查禁之藍波刀一把，為警查獲，並扣得藍波刀二把，因認被告
    二人涉犯槍砲彈藥刀械管制條例之罪嫌等語。
二、按犯罪事實應依證據認定之，無證據不得推定其犯罪事實；被告之自白，不得作
    為有罪判決之唯一證據，仍應調查其他必要之證據，以察其是否與事實相符；又
    不能證明被告犯罪者，應諭知無罪之判決，刑事訴訟法第一百五十四條、第一百
    五十六條第二項及第三百零一條第一項分別定有明文。又認定不利被告之事實，
    須依積極證據，苟積極證據不足為不利於被告事實之認定時，即應為有利於被告
    之認定，不必有何有利之證據；事實之認定，應憑證據，如未能發現相當證據，
    或證據不足證明，自不能以推測或擬制之方法，以為裁判基礎，最高法院三十年
    上字第八一六號、四十年台上字八六號分別著有判例足供參照。
三、本案公訴人認被告有前揭犯嫌，無非以被告二人之自白及在被告住處查扣之二把
    刀具為論罪之據。訊據被告乙○○與被告甲○○二人，固坦承有於住處被查扣二
    把刀具之事實，惟被告乙○○辯稱：伊在愛河旁買的（較短之一支），係供觀賞
    用的；被告甲○○則辯稱：刀子（較長之一支）係其學長所寄託，係供登山使用
    等語。
四、經查，前揭扣案之二把刀具，均非管制刀械，其中較短之一支，其刀背鋸齒不銳
    ，此有高雄市政府警察局八十九年七月十八日八九高市警保字第三八二九三號函
    在卷可佐；而該二把刀具，其中較短之一支，刀背鋸齒已被削平，不銳利；較長
    之一支，刀背並無鋸齒，且刀鋒亦不銳利，亦經本院勘驗屬實，有本院審理時當
    庭所作之勘驗筆錄可按（參八十九年八月二日審判筆錄）；復參考內政部警政署
    八十一年八月十日（８１）台內警字第八一八二二八一號函釋就何謂列管之藍波
    刀之說明（該函認列管之藍波刀係指外型為刀刃開鋒、刀背為鋸齒狀且鋒利異常
    者），足認前開扣案之二把刀具，尚與槍砲彈藥刀械管制條例所指列管之藍波刀
    所應具備之要件有間。是被告所持有之前開二把刀具，既非公訴人所指之藍波刀
    ，亦非槍砲彈藥刀械管制條例所列管之刀械，自難以槍砲彈藥刀械管制條例之罪
    相繩，此外復查無其他積極證據足證被告有何公訴人所指之犯行，既不能證明被
    告二人犯罪，揆諸前開說明，自應為其無罪之諭知。
五、據上論斷，應依刑事訴訟法第四百五十二條、第三百零一條第一項，判決如主文
    。
中      華      民      國      八十九      年      八      月  十七    日
                                  臺灣高雄地方法院刑事第二庭
  法  官    劉建利
右正本證明與原本無異。
如不服本判決，應於判決送達後十日內，向本院提出上訴狀。
                                      書記官    洪生輝
中      華      民      國      八十九      年      八      月  十八    日


司法院資訊處製作；財團法人民間司法改革基金會備份。
